臺灣桃園地方法院民事判決　　　　　　　96年度訴字第1350號
原　　　告　乙○○
被　　　告　甲○○原名：林千.
上列當事人間請求清償債務事件，本院於民國96年11月12日言詞
辯論終結，判決如下：
    主      文
被告應給付原告新臺幣捌拾伍萬元及自民國九十六年八月九日起
至清償日止，按週年利率百分之五計算之利息。
原告其餘之訴駁回。。
訴訟費用由被告負擔百分之八十五，餘由原告負擔。
    事實及理由
一、原告起訴主張：被告林妮蓁（原名林千貴）於民國84年7 月
    間向原告借款新台幣（下同）85萬元（下稱85萬元借款），
    因被告遲不償還，兩造乃另於90年2 月16日簽立借據，約定
    被告應於6 年內將85萬元借款清償完畢。再被告於85年2 月
    20日、85年3 月26日亦分別向原告借款47,000元（下稱47,
    000 元借款）及10萬元（下稱10萬元借款），該2 筆借款均
    定有清償期限，其中47,000元借款約定借款期限不得超過6
    個月；而10萬元借款約定須於85年8 月30日無息償還。詎上
    開3 筆借款皆已逾清償期限，被告至今仍拒不清償借款，原
    告多次催討，未獲置理，爰依雙方間之借據約定及民法消費
    借貸法律關係提起本件訴訟。並聲明：被告應給付原告997,
    000 元，及自支付命令送達翌日起至清償日，按週年利率5%
    計算之利息。
二、被告則以：兩造原為男女朋友，原告曾於84年6 月間以238
    萬元之對價向被告購買門牌號為桃園縣桃園市○○街18號5
    樓之4 房屋及其坐落之土地（下稱系爭房、地），被告當時
    並已完成所有權移轉登記，買賣當時，原告曾給付被告一部
    分（即85萬元）之買賣價金，故原告所稱之85萬元借款，實
    際上即為原告所給付之一部分價金，兩造間就此款項並無消
    費借貸關係，原告主張被告曾向伊借得85萬元云云，被告否
    認之。嗣因原告無力付清剩餘價金，故雙方又協議將本件房
    地由被告買回，並再移轉所有權登記予被告。又被告係在原
    告之脅迫下而分別簽立47,000元、10萬元及85萬元借款借據
    ，原告從未交付上開任何金錢予原告。並聲明：原告之訴駁
    回。
三、原告主張被告於84年7 月間向原告借款85萬元，因被告遲不
    償還，兩造乃另於90年2 月16日簽立借據，約定被告應於六
    年內將85萬元借款清償完畢。另被告於85年2 月20日、85年
    3 月26日分別向原告借款47,000元、10萬元，其中47,000元
    借款約定借款期限不得超過6 個月；10萬元借款約定須於85
    年8 月30日無息償還，合計被告積欠原告997,000 元，屆期
    均未獲清償之事實，業據原告提出借據3 紙影本為證；被告
    對上開借據上被告之簽名及印文之真正均不爭執，惟否認兩
    造間有何消費借貸關係，並以前揭情詞置辯。按當事人主張
    有利於己之事實，就其事實有舉證之責任，為民事訴訟法第
    277 條前段定有明文；又稱消費借貸者，謂當事人一方移轉
    金錢或其他代替物之所有權於他方，而約定他方以種類、品
    質、數量相同之物返還之契約，為民法第474 條第1 項所明
    定。又消費借貸，為要物契約，須以金錢或其他代替物之交
    付為構成要件，如對於交付之事實有爭執，自應由主張已交
    付之貸與人負舉證責任。經查：
(一)、關於85萬元借款部分：
(1)、原告主張因被告向原告借款85萬元，故原告於84年7 月14日
    開立銀行支票存入被告之銀行帳戶內，被告對於原告於前開
    日期交付85萬元之事實固未爭執，且有台灣土地銀行桃園分
    行回函所附客戶歷史交易明細表附卷可稽，然否認該筆金錢
    為伊向原告借貸之款項。查依據被告所親簽之85萬元借款借
    據上載明「一4 年前本人林千貴借用乙○○先生的名義向台
    灣土地銀行（桃園分行），以下簡稱土銀，貸款新台幣捌拾
    伍萬元整。二還款方式由土銀向乙○○先生薪資所得中代還
    。三今本人林千貴因無法工作，無法償還乙○○先生的貸款
    ，特言明6 年內償還完畢…。（見支付命令卷第6 頁）等語
    ，已表明係立據人林千貴即被告向原告借款之旨，足認雙方
    就此85萬元已有消費借貸意思之合致。
(2)、被告雖辯稱前開85萬元款借據之作成係因原告脅迫所致，且
    該85萬元實乃原告於84年6 月間以238 萬元之對價向被告購
    買系爭房、地之一部分價金云云。然按原告對於自己主張之
    事實己盡證明之責後，被告對其主張，如抗辯其不實並提出
    反對之主張者，則被告對其反對之主張，亦應負證明之責，
    此為舉證責任分擔之原則（最高法院18年上字第2855號判例
    可資參照）。本件原告就兩造間存在85萬元消費借貸關係，
    既已盡其證明之責，則被告之上開所辯，自應由被告負舉證
    之責。
(3)、被告辯稱85萬元款借據之作成係因原告脅迫所致，固經被告
    提出聖保祿修女會醫院診斷證明書為據，惟被告所提出之醫
    院診斷證明書僅能證明被告於90年2 月17日受有頭部、左手
    及腿部外傷，尚無法得知被告當時之傷勢係遭何人之加害行
    為所致，自難由被告所提出之診斷證明書，即認定被告係遭
    原告脅迫簽立85萬元借款借據。至於被告辯稱該85萬元實乃
    原告於84年6 月間以238 萬元之對價向被告購買本件房地之
    一部分價金云云，雖有被告提出土地及建築改良物買賣所有
    權契約書（即俗稱之公契）1 紙為憑。然據兩造所成立之85
    萬元借款借據之記載，既已言明係被告借用原告之名義向台
    灣土地銀行桃園分行借款，則被告以買賣之名義將本件房地
    所有權移轉予原告之行為，應可認定乃便利原告取得房屋貸
    款之用，是被告辯稱原告所交付之85萬元係買賣價金非借款
    一節，並不足取。
(二)、關於47,000元及10萬元借款部分：
    本件原告主張被告於85年2月20日、85年3月26日亦分別向原
    告借款47,000元及10萬元之事實，固據原告提出被告所簽立
    且為被告所不爭執其真正之借據2 紙為證，惟被告辯稱伊係
    受原告脅迫簽立上開借據，原告實際上並未交付該等借款等
    語。是應由原告就消費借貸契約確已成立，及原告有交付47
    ,000 元 及10萬元借款予被告之事實負舉證責任。若原告就
    該等事實不能舉證，則被告就其抗辯事實即令不能舉證證明
    ，或其所舉證據尚有疵累，仍應駁回原告之請求。查原告所
    提上開借據2 紙，內容僅記載借款之旨，並無任何關於被告
    當日已收足此借款之記載，原告復未能證明其確有交付被告
    上開47,000元及10萬元借款，是原告依消費借貸之法律關係
    ，請求被告返還47,000元及10萬元借款，即無理由，應予駁
    回。
四、綜上所述，原告本於借貸之法律關係，請求被告給付已到期
    借款85萬元，及自支付命令送達被告翌日（即96年8月9日）
    起至清償日止，按週年利率5%計算之遲延利息，為有理由，
    應予准許。逾此範圍之利息請求為無理由，應予駁回。
五、本件事證已臻明確，兩造其餘主張陳述及所提證據，經核與
    本件判決之結果均無影響，爰不另一一論述，併此敘明。
六、據上論結：本件原告之訴為一部有理由，一部無理由，依民
    事訴訟法第79條，判決如主文。
中　　華　　民　　國　　96　　年　　11　　月　　26　　日
                  民事第一庭    法　官　卓立婷
以上正本係照原本作成。
如對本判決上訴，須於判決送達後20日內向本院提出上訴狀。
中　　華　　民　　國　　96　　年　　11　　月　　26　　日
                                書記官　冒佩妤
